【裁判字號】    96,上易,101
【裁判日期】    970409
【裁判案由】    拆屋還地等
【裁判全文】
臺灣高等法院臺中分院民事判決         96年度上易字第101號
上  訴  人  乙○
                        號
訴訟代理人  方文獻律師
複代理人    甲○○
被上訴人    丁○○○
兼上一人
訴訟代理人  丙○○
上列當事人間拆屋還地等事件，上訴人對於中華民國96年1月31
日臺灣臺中地方法院95年度訴字第1692號第一審判決提起上訴及
擴張之訴，本院於中華民國97年3月26日言詞辯論終結，判決如
下：
    主  文
原判決廢棄。
被上訴人應將坐落台中縣神岡鄉○○○段後壁厝小段18-90地號
土地如附圖所示甲部分面積26平方公尺、乙部分面積122平方公
尺地上物拆除，將土地騰空交還上訴人。被上訴人應給付上訴人
新台幣壹萬伍仟陸佰元，及自民國九十五年六月二十九日起至交
還土地之日止按月給付上訴人新台幣貳佰陸拾元。
上訴人其餘擴張之訴駁回。
第一、二審訴訟費用（含擴張之訴部分）由被上訴人負擔百分之
九十八，餘由上訴人負擔。
    事實及理由
壹、程序方面：按訴狀送達後，原告不得將原訴變更或追加他訴
    ，但擴張或減縮應受判決事項之聲明者，不在此限，民事訴
    訟法第255條第1項第3款定有明文。本件上訴人原起訴請求
    聲明請求：「(1)被上訴人應將坐落台中縣神岡鄉○○○段後
    壁厝小段18-90地號土地如原判決附圖所示（A）面積約26平
    方公尺、（B）面積約86平方公尺地上物拆除，將土地騰空
    交還上訴人。(2)被上訴人應給付上訴人新台幣（下同）13,8
    60元，及自民國95年6月29日起至交還土地之日止按月給付
    上訴人不當得利231元」，在本院擴張聲明請求：「(1) 被上
    訴人應將坐落台中縣神岡鄉○○○段後壁厝小段18-90地號
    土地如附圖所示甲面積約26平方公尺、乙面積122平方公尺
    地上物拆除，將土地騰空交還上訴人。(2)被上訴人應給付上
    訴人19,500元，及自民國95年6月29日起至交還土地之日止
    按月給付上訴人不當得利325元」，核屬擴張應受判決事項
    之聲明，無庸徵得被上訴人同意，應予准許，合先明。
貳、實體方面：
一、上訴人起訴主張：
  (一)坐落台中縣神岡鄉○○○段後壁厝小段18-90地號土地（下
    稱系爭土地）為上訴人所有，上訴人之土地與被上訴人所有
    坐落台中縣神岡鄉○○○段後壁厝小段18-393地號土地相鄰
    ，被上訴人在其土地上已建有台中縣神岡鄉○○○段後壁厝
    小段771建號建物居住使用，惟被上訴人未經上訴人同意竟
    侵越上訴人所有之系爭部分土地搭蓋房屋使用，被上訴人占
    用系爭土地之如起訴狀附圖所示甲面積26平方公尺、乙面積
    122平方公尺，被上訴人占用上訴人土地並無合法權源，係
    無權占用，屢經上訴人催告請求交還土地，並經鄉鎮調解惟
    均無效果。本件被上訴人既無權占有上訴人所有系爭土地，
    而受有物之使用利益，致上訴人受有損害，依民法第179條
    第l項及第181條規定，應以相當於租金之利益為計算被上訴
    人所受之利益及上訴人所受之損害。是上訴人自得依土地法
    第97條第l項規定，請求被上訴人給付自民國（下同）90年6
    月28日起至交還系爭土地之日止，相當於租金之不當得利。
    次按，城市地方房屋之租金以不超過土地及其建築物申報總
    價年息10%為限。土地法第97條、第99條及第101條之規定，
    於租用基地建築房屋均準用之。土地法第97條第l項、第105
    條分別定有明文。系爭土地之申報地價每平方公尺264元，
    則上訴人可請求被上訴人每月給付相當於租金之利益為新台
    幣（下同）325元（計算式：264×148×10%÷12 =325元）
    。相當於不當得利之已到期之5年內（即90年6月28日至95年
    6月28日）租金共15,600元（計算式：325×12×5= 15600元
    ），及自95年6月29日起至交還土地之日止，按月給付上訴
    人不當得利260元。再按「所有人對於無權占有或侵奪其所
    有物者，得請求返還之。對於妨害其所有權者，得請求除去
    之。有妨害其所有權之虞者，得請求防止之。」，民法第76
    7條定有明文。被上訴人為無權占有，而上訴人為所有人，
    自得依法請求返還之。爰求為命：(1)被上訴人應將坐落台中
    縣神岡鄉○○○段後壁厝小段l8-90地號土地之如起訴狀附
    圖所示甲面積26平方公尺、乙面積122平方公尺之地上物拆
    除，並將土地騰空交還上訴人。(2)被上訴人應給付上訴人
    19,500元，即自95年6月29日起至交還土地之日止，按月給
    付上訴人不當得利325元之判決。
  (二)在本院補充陳述：本件系爭土地經台中縣政府測量與內政部
    土地測量局鑑測其成果圖均屬一致，而與豐原地政事務所測
    量不同，則顯非豐原地政事務所函云係地籍圖點位套合產生
    差異所致，是縱再為重測，其結果仍應與台中縣政府、內政
    部土地測量局鑑測結果一致，對本件並無影響。本件被上訴
    人既於90年建屋時有侵越上訴人所有台中縣神岡鄉○○○段
    後壁厝小段18-90地號土地之情形，且上訴人在當時並不知
    有越界之情事，故亦無從主張被上訴人有越界建築之情事，
    上訴人係於95年4月間經台中縣政府測量並製作複丈成果圖
    始知悉被上訴人有越界之情事，自非屬「鄰地所有人如知其
    越界而不即提出異議」之情形，是上訴人主張拆屋還地自屬
    於法有據。
二、被上訴人則以：
  (一)本件上訴人主張被上訴人在18-393地號土地上所建之771建
    號建物侵越上訴人所有之系爭土地，與事實不符：
    (1)系爭18-393地號土地，被上訴人係於89年5月10日向訴外
      人宋承育買得，買賣當時經賣方代表宋文雄及介紹人邱竹
      旺指界，並向豐原地政事務所申請鑑界點交。當時東北面
      部分係比鄰國有財產局所有之l8-394地號土地（該土地現
      為水溝），再隔著一道古時候建築之高牆（該牆現還在）
      ，然後才是上訴人所有18-90地號土地。換言之，上訴人
      所有18-90地號土地與被上訴人丁○○○所有之18-393地
      號並不相鄰，其間尚隔有一條國有財產局的水溝和一道高
      牆，買賣當時就已指界清楚。被上訴人並無侵越上訴人所
      有系爭土地。
    (2)按被上訴人於建築系爭建物時，係經過合法申請，事先經
      過丈量，取得建築線，經台中縣政府發給建造執照後，再
      經合法建築師建築。建築完竣後再經台中縣豐原地政事務
      所於90年3月14日丈量取得建築物測量成果圖，證明該建
      物完全建在被上訴人所有之18-393地號土地上，最後經審
      查合格後才依法取得使用執照。故由建築物申請建築的過
      程，可知該建物係經政府單位層層把關，不可能侵越上訴
      人之土地。且在建築當時上訴人亦時常過來勘查，並無提
      出任何異議。
    (3)嗣於94年左右，上訴人無故突然對被上訴人提出房屋越界
      之主張，被上訴人基於鄰居關係，夥同上訴人申請測量單
      位測量多次，惟每次測量結果均不同，但其中94年8月間
      之測量經雙方簽名認同，並釘有標樁，被上訴人原以為就
      此確定。不料上訴人卻事後反悔，再行申請測量，並以95
      年4月4日，未經雙方認可或釘標樁的測量成果圖作為依據
      ，主張被上訴人建築越界，提起本件訴訟。但將95年4月4
      日之成果圖和地籍圖謄本相比較後，可發現該成果圖之謬
      誤。謬誤之點如次：該成果圖將原彎曲之l8-197、l8-l
      98地號道路用地整個畫直，將被上訴人的18-393、18-456
      地號向西北方擠壓，造成失真。該成果圖又無視事實上
      水溝、牆垣與被上訴人18-393地號土地相鄰關係之存在，
      硬將水溝、牆垣畫進被上訴人18-393地號土地中間。該
      成果圖將被上訴人的18-393、18-456地號土地整個向西北
      移，使原本l8-393、18-456地號土地北面界線，隔著國有
      財產局之18-394地號土地與另筆18-91地號土地之南面界
      線之距離嚴重變更，足足縮短了10公尺。但如到現場測量
      ，該距離根本沒變，仍維持在24.30公尺。由此可見該成
      果圖有嚴重失誤。
  (二)退萬步言，如本件建物果真如上訴人所主張逾越疆界，上訴
    人早應於89年建築時提出異議，當時不提出異議，則依民法
    第79 6條規定即不得請求移去或變更建築物。且本件雙方界
    址之爭，經多次測量，而94年8月間之測量成果係經雙方同
    意簽名確認並釘立標樁，已經意思表示-致，依民法第153條
    第l項規定，契約即為成立。被上訴人認應依該次測量為準
    ，決定雙方的界址方屬合法。如今上訴人不願履行該次測量
    成果，另行興訟，實不足取。本件土地界址如發生變更，除
    歸咎於地籍圖老舊外，中部921大地震亦有關。當整片土地
    發生位移時，如只測量兩造間兩筆土地，並不能測出真正界
    址，也無法釐清誰占了誰的土地。必須政府實施大面積的地
    籍圖重測，才能釐清兩造土地真正位置。因此，在政府未施
    行土地重測之前，以前不曾變更的水溝、牆垣就成了雙方界
    址的最佳依據。故被上訴人以為，唯有待政府辦理土地重測
    或依法做大面積、地區性的測量時，雙方才可能信服，屆時
    兩造再依測量成果決定互補方式。上訴人不顧先前雙方簽名
    同意的界址，強行主張再為測量界址，則較正確的方法應為
    ：依據現在土地周圍現存情況，選出固定不變之設施物作為
    基點再加以丈量，結果會比較準確。目前系爭土地周圍100
    公尺內可作為測量基準點的固定設施有：坐落18-384地號上
    之建號761號住房和坐落18-207地號上之建號395號農舍。被
    上訴人認為並請求應以該兩棟房舍作基點，測出被上訴人系
    爭房屋之真正位置，證明被上訴人系爭房屋並未侵越上訴人
    土地等語，資為抗辯。
  (二)在本院補充陳述：
  (1)本件經囑託內政部國有土地測繪中心鑑定結果，發現上訴人
    所有之18-90地號土地面積比原面積多了21平方公尺，而系
    爭18-393地號土地卻少了14平方公尺，若被上訴人越界侵占
    上訴人土地，上訴人土地一定減少，如今上訴人土地未減少
    ，反而增加，可知上訴人的土地根本沒有被侵占，而是土地
    地籍圖及土地實際坐落的地點在套圖上出了問題，非經土地
    大面積重測無法解決問題。
  (2)台中縣豐原地政事務所上開函已說明建物與地籍圖位置不符
    之原因，其原因不在於被上訴人越界建築，而係地籍圖點位
    套合產生差異所致，套合產生差異又係因大甲溪畔曾遭洪水
    淹沒及相關經界農民自行構築，致與原地籍經界不符，造成
    圖解法檢測範圍界址不足時，容易造成界址點套和產生差異
    ，補救方法只有地籍圖重測一途。本件在重測前並無方法及
    證據判定被上訴人的土地相對減少，如在現實情況下判決被
    上訴人拆屋還地，勢將使上訴人的土地比權狀上登記的面積
    更為增加，而被上訴人的土地則更為減少，產生上訴人取得
    不當得利，被上訴人卻無緣無故受損的不公平情況。
三、經查，系爭18-90地號土地為上訴人所有，上訴人之上開土
    地與被上訴人丁○○○所有坐落同小段18-393地號土地相鄰
    ，被上訴人丁○○○在其所有之上開18-393地號土地上興建
    房屋居住，以其名義申請建照執照、使用執照，原欲興建在
    上開18-393地號土地上興建之771建號、門牌號碼為台中縣
    神岡鄉○○村○○路390號三層樓房及附連使用之空地，竟
    越界占用上訴人所有系爭18-90地號土地，其中建物部分占
    用如附圖編號甲所示面積26平方公尺、以圍牆圈圍之空地部
    分占用附圖編號乙所示面積122平方公尺，上開建物及空地
    係由被上訴人丁○○○、丙○○共同使用等情，業經本院會
    同兩造及內政部國土測繪中心（改制前為內政部土地測量局
    ）於96年12月11日勘測屬實，有本院勘驗筆錄、內政部國土
    測繪中心97年1月7日測籍字第0970000099號函及所附96年12
    月11日補充鑑定圖一份在本院卷可稽（見本院卷第163- 167
    頁），堪信為真。至上訴人主張被上訴人丁○○○所有由被
    上訴人共同使用之上開建物及附連以圍牆圈圍之空地越界占
    用其所有之系爭18-90地號土地一節，則為被上訴人否認，
    並以前詞抗辯。是本件爭點為被上訴人抗辯上開建物及附連
    以圍牆圈圍之空地均在其所有之上開18-393地號土地上，興
    建前經豐原地政事務所測量無誤，領有合法建造執照、使用
    執照，並無越界占用上訴人所有之系爭18-90地號土地，上
    訴人不得請求拆除地上物及交還土地等語，是否有理由？
四、經查：
  (一)被上訴人雖辯稱丁○○○興建上開建物前，業經台中縣豐原
    地政事務所測量無訛，並合法申請建造執照及使用執照，自
    無越界可能，上開內政部國土測繪中心之測量有誤等語，並
    引台中縣豐原地政事務所95年11月22日豐地測字第09500129
    69號函說明欄記載：「．．五前開系爭（18-90、18-393地
    號）土地位於地籍圖右下角，恰巧需接四幅圖，又緊臨大甲
    溪畔曾遭洪水淹沒，相關經界農民（所有權人）自行構築致
    與原日據時代施測之地籍正圖經界不符，造成依圖解法檢測
    範圍界址不足時，容易造成界址點套和產生差異，．．」等
    語（見原審卷第61、62頁），及豐原地政事務所之測量人員
    張志祥在本院結證稱：「（問：本件會否因緊臨大甲溪畔，
    曾遭洪水淹沒，相關經界農民（所有權人）自行構築致與原
    日據時代施測之地籍正圖經界不符，內政部土地測量局指派
    之測量員依農民（所有權人）自行構築之經界，據以測設系
    爭土地附近之圖根點，然後以各圖根作為基準點施測系爭土
    地及附近界址點，致造成界址點之套合產生差異，而影響鑑
    測結果之正確性？）大範圍就會。本件的原圖原來在台北的
    總督府，民國三十幾年為戰爭被炸掉，所以只能用拷貝的，
    就是原圖的拷圖，也就是我們現在的正圖，因為正圖使用率
    高，又是四張圖的交接點，所以會有誤差。」、「我們測量
    的方式與內政部土地測量局一樣，只是套繪不一樣。因為這
    個區域比較複雜，我們也是經過套繪小組開會才決定的」、
    「套繪是根據房屋、田埂、實際硬體去決定可靠界址，並決
    定套繪的結果」、「我大概測了鄰地約六公頃的面積才製作
    出這份測量圖」、「施測的面積沒有包含大甲溪畔遭洪水淹
    沒的土地」等語（見本院卷第77頁反面、78頁反面）為據。
    惟查，本件內政部國土測繪中心係台中縣豐原地政事務所之
    上級測量機關，一般民眾如對地政事務所之測量結果不服者
    ，則可聲請內政部國土測繪中心進行鑑測，是自不得以台中
    縣豐原地政事務所之測量結果與內政部國土測繪中心之測量
    結果不同，而推斷內政部國土測繪中心之鑑測結果不可採，
    核先明。本件經原審、本院分別會同兩造及內政部國土測
    繪中心指派之測量員勘測被上訴人丁○○○所有前開建物是
    否有占用上訴人所有坐落同小段18-90地號土地，經該中心
    測量結果，認占用情形如附圖所示（原審號託測量結果詳原
    審卷第54-57頁，即原審判決書附圖所示，因該附圖未測量
    被上訴人占用空地範圍及面積，本院再囑託該中心補充鑑定
    如本院判決書附圖所示），上開測量係經測量人員使用精密
    電子測距經緯儀在系爭土地附近測設圖根點，並經檢核閉合
    後，作為該測區之控制點，然後以各圖根點為基點，用上述
    儀器分別施測系爭土地及附近界址點，並計算其坐標值輸入
    電腦，以自動繪圖儀展繪於鑑測原圖上（同地籍圖比例尺
    1/1200），然後依據台中縣豐原地政事務所保管之地籍圖、
    圖解地籍圖數值化成果，謄、展繪本案有關土地地籍圖經界
    線，與前項成果核對後測定於鑑測原圖上，作成原審判決書
    附圖所示鑑定圖，有該局95年10月31日測籍字第0950009833
    號函及所附土地鑑定書一份在原審卷可稽（見原審卷第54-
    57頁），參以證人即內政部國土測繪中心之測量員劉榮增在
    本院結證稱：「（問：原審附圖〔按即內政部國有土地測繪
    局測量圖〕為）何與豐原地政事務所測量結果不同？）台中
    縣神岡鄉○○段後壁厝小段整個區域圖籍本身與現況不太吻
    合，系爭18-90、18-393地號土地正好在四幅圖籍的交接處
    ，圖質是日據時代所製作，因年代久遠而使用率高，造成圖
    籍有些伸縮，早期蓋房子，都沒有經過測量，所以才會造成
    誤差」、「（問：本件如何訂測量點？）因為圖籍有誤差，
    我是以衛星定位的方式還原之後測量的。」、「（問：該地
    會否緊鄰大甲溪畔，曾遭洪水淹沒，相關之經界又由農民（
    所有權人）自行構築，與原日據時代施測之地籍正圖經界不
    符，內政部土地測量局指派之測量員依農民（所有權人）自
    行構築之經界，據以測設系爭土地附近之圖根點，致造成界
    址點之套合產生差異，而影響鑑測結果之正確性？）答：「
    這有可能會改變自己的土地現狀，但不可能改變鄰地的現狀
    ，所以這些原因不會影響我們測量的結果。」、「（上訴人
    訴訟代理人方文獻律師問：本件成果圖如何決定？）這裡的
    誤差量很大，我也怕施測有問題，所以我才會來了兩、三次
    ，這個成果圖是我與局裡的隊長、開會討論過的。」（見本
    院卷第76頁反面、第78頁），足見本件係經內政部國土測繪
    中心測量人員依據地籍圖、花費三天之時間予以施測，且該
    地並不會因緊鄰大甲溪畔曾遭洪水淹沒相關之經界又由農民
    （所有權人）自行構築而影響鑑測結果之正確性，且其施測
    結果係經測量人員三次測量，且經內部開會討論後才決定成
    果圖，其鑑定成果自屬可採。況本件經囑託內政部國土測繪
    中心測量前，台中縣政府亦曾施測並由豐原地政事務所就其
    施測製成複丈成果圖，有複丈成果圖在原審卷為證（見原審
    卷第15頁），其與內政部國有土地測繪中心鑑測結果，均認
    被上訴人共同使用之上開建物及空地占用系爭18-90地號土
    地（僅占用面積大小有異），益認本件測量結果為可採。至
    於台中縣豐原地政事務所雖以上開95年11月22日豐地測字第
    0950012969號函覆原審就影響鑑測結果之原因表示意見。惟
    查，證人即豐原地政事務所測量員張志祥在本院證稱：「（
    問：本件測量的面積多大？）我大概測了鄰地約六公頃的面
    積才製出這份測量圖。」、「（問：鄰近土地測量是否正確
    ？）我們用六公頃實際界址去套繪，大部份是準確的。內政
    政土地測量結果與我們不符的部份，只有東西向，南北向是
    符合的。」、「（問：豐原地政事務所函復因緊鄰大甲溪畔
    ，曾遭洪水淹沒，相關之經界又由農民（所有人）自行構築
    ，與原日據時代施測之地籍正圖經界不符，造成依圖解法檢
    測範圍界址不足時，容易造成界址點套合產生差異，施測的
    公頃面積有無包含大甲溪畔遭洪水淹沒的土地？）沒有。這
    六公頃不包含。」（見本院卷第77、78頁），證人張志祥就
    系爭土地所為測量之範圍既未涵蓋大甲溪畔曾遭洪水淹沒之
    地區，則縱被上訴人主張大甲溪畔曾遭洪水淹沒相關經界農
    民（所有權人）自行構築致與原日據時代施測之地籍正圖經
    界不符之情形不虛，惟張志祥施測時既未包含該部分土地，
    自不會因之而造成界址點套合產生差異，是台中縣豐原地政
    事務所上開函函所稱「．．．又緊臨大甲溪畔曾遭洪水淹沒
    ，相關經界農民（所有權人）自行構築致與原日據時代施測
    之地籍正圖經界不符，造成依圖解法檢測範圍界址不足時，
    容易造成界址點套合產生差異」之說法，自無足取。
 (二)再被上訴人雖辯稱縱退步言，本件建物及空地確有占用上訴
   人所有之18-90地號土地，惟本件建物興建之初，上訴人即知
   有越界建築事實，並未加以阻止提出異議，依民法第796條規
   定即不得請求移去或變更上開建築物等語，惟為上訴人否認
   ，被上訴人自應就上訴人於其興建房屋之初即知有越界建築
   之事實舉證證明之，惟本件被上訴人迄未能就該事實舉證以
   實其說，自難認其此部分抗辯可採，是被上訴人以上訴人於
   建屋之初即知其越界而未加阻止，已不得再請求拆除房屋等
   語抗辯，並無足採。
 (三)綜上所述，本件內政部國有土地測繪中心之測量結果並無不
   當之處，自可採信，而被上訴人亦未能舉證證明上訴人於上
   開建物興建之初已知越界事實而不得再請求拆除地上物，是
   上訴人依該中心測量結果，主張上開附圖所示甲部分建物面
   積26平方公尺、及附連以圍牆圈圍之空地即附圖所示乙部分
   面積122平方公尺占用其所有之18-90地號土地，請求被上訴
   人拆除地上物後，將土地騰空返還上訴人，核屬有據。
 (四)再按無法律上之原因而受利益，致他人受損害者，應返還其
   利益；不當得利之受領人於受領時，知無法律上之原因或其
   後知之者，應將受領時所得之利益，或知無法律上之原因時
   所現存之利益，附加利息，一併償還，民法第179條前段、第
   182條前段定有明文。）。又城市地方房屋之租金，以不超過
   土地及其建築物申報總價年息10%為限；該規定於租用基地，
   建築房屋，準用之，亦為土地法第105條、第97條第1項所明
   定。而該條所謂土地價額，依土地法施行法第25條規定，係
   指法定地價。又所謂法定地價，依土地法第148條規定，係指
   土地所有權人依土地法規定所申報之地價而言，並非指平均
   地權條例第46條所規定之土地公告現值（最高法院88年度台
   上字第108號判決意旨參照）。又基地租金之數額，除以基地
   申報地價為基礎外，尚須斟酌基地之位置，工商業繁榮之程
   度，承租人利用基地之經濟價值及所受利益等項，並與鄰地
   租金相比較，以為決定，並非必達申報總地價年息10%最高額
   （最高法院68年台上字第3071號判例意旨參照）。本院審酌
   被上訴人占用上訴人所有土地之房屋及空地，南面臨台中縣
   神岡鄉○○路，東面臨同上路382巷，該建物及空地係供被上
   訴人二人自住及使用，附近多為住家，並不繁榮等情，有本
   院勘驗筆錄及略圖、現場照片4張在本院卷為證（見本院卷第
   78頁反面、79頁），而系爭18-90地號土地之申報地價為每平
   方公尺264元，亦有上訴人提出之土地登記第二類謄本在原審
   卷可憑（見原審卷第11頁），是本院認上訴人所受之損害，
   以申報地價之8%計算為適當，準此計算，上訴人可請求被上
   訴人每月給付相當租金之不當得利金額為260元（計算式為：
   264元×148平方公尺×8%÷12月=260元。元以下四捨五入，
   下同）。是上訴人就被上訴人占用上開土地部分，請求自90
   年6月28日起95年6月28日止即已到期之五年內相當租金之不
   當得利金19,500元，及自96年6月29日起至交還土地日止按月
   給付不當得利金325元，於15,600元（計算式為：260元×12
   月×5年=15600元），及自96年6月29日起至交還土地日止按
   月給付260元之範圍內為有理由，應予准許。逾此金額請求為
   無理由，不應准許。
五、綜上所述，本件被上訴人主張上訴人為無權占有既有理由，
    從而，上訴人本於所有權人地位起訴及提起擴張之訴請求上
    訴人拆除附圖編號甲所示面積26平方公尺、編號乙所示面積
    122平方公尺地上物，並將土地騰空交還，及給付相當於租
    金之不當得利金15,600元及自96年6月29日起至交還土地日
    止按月給付260元範圍內，為有理由，應予准許。逾此範圍
    之請求，為無理由，不應准許。原審就上開應准許部分（擴
    張部分除外），為上訴人敗訴判決，尚有未洽，上訴論旨指
    摘原判決不當，求予廢棄改判，為有理由，應由本院予以廢
    棄改判，另就擴張請求有理由部分，予以准許。至上開不應
    准許部分，上訴人在本院提起擴張之訴，為無理由，應予駁
    回。
六、本件事證已明，兩造其餘攻擊防禦方法與舉證，經審核後認
    對本件判決結果不生影響，不予一一論述，附此敘明。
據上論結，本件上訴為有理由，擴張之訴為一部有理由、一部無
理由，依民事訴訟法第450條、第79條、第78條、第85條第1項前
段，判決如主文。
中    華    民    國    97    年    4     月    9     日
                  民事第六庭    審判長法  官  袁再興
                                      法  官  吳惠郁
                                      法  官  陳賢慧
以上正本係照原本作成。
不得上訴。
                                      書記官  金珍華
中    華    民    國    97    年    4     月    9     日
                                                      Ｍ


司法院資訊處製作；財團法人民間司法改革基金會備份。
